【裁判字號】    95,易,2688
【裁判日期】    951229
【裁判案由】    妨害家庭
【裁判全文】
臺灣臺北地方法院刑事判決      九十五年度易字第二六八八號
公  訴  人  臺灣臺北地方法院檢察署檢察官
被      告  乙○○
上列被告因妨害家庭案件，經檢察官提起公訴（九十五年度偵字
第二二七九一號），嗣被告於準備程序中就被訴事實為有罪之陳
述，經告以簡式審判之旨，並聽取當事人之意見後，經本院合議
庭裁定以簡式審判程序審理，判決如下：
    主  文
乙○○連續與有配偶之人相姦，處有期徒刑伍月，如易科罰金，
以銀元佰元即新臺幣玖佰元折算壹日。
    事  實
一、乙○○與甲○○係朋友關係，乙○○明知廖慧娟（另經檢察
    官為不起訴處分）係甲○○之配偶，竟基於與有配偶之人相
    姦之概括犯意，自民國九十三年十二月一日某時許起至九十
    四年十二月間某日時止，在臺北市松山區○○○路六八三號
    七樓等處，連續與廖慧娟相姦多次。嗣於九十四年十二月三
    十一日廖慧娟向其配偶甲○○坦承與乙○○通姦，甲○○始
    悉上情。
二、案經甲○○訴由臺灣臺北地方法院檢察署檢察官偵查起訴，
    嗣經本院合議庭裁定以簡式審判程序審理。
    理  由
一、前揭犯罪事實，業經被告乙○○坦承不諱（見本院卷第九頁
    反面、第十六頁），核與證人廖慧娟於偵查中證述之情節相
    符（見臺灣臺北地方法院檢察署九十五年度他字第五三七八
    號偵查卷第六十六頁），並有告訴人甲○○提出之戶籍謄本
    、被告與證人廖慧娟往來之通聯紀錄、網路即時通紀錄、電
    子郵件在卷可稽（見同上偵查卷第五頁至第七頁、第八頁至
    第三十四頁、第三十五頁至第五十三頁、第五十四頁至第六
    十一頁），足見被告任意性自白與事實相符，本案事證明確
    ，被告與有配偶之人相姦犯行，洵堪認定，應依法論科。
二、論罪科刑：
  (一)被告行為後，刑法部分條文業於九十四年一月七日修正，同
    年二月二日公布，並於九十五年七月一日施行，修正後即現
    行刑法第二條第一項規定：「行為後法律有變更者，適用行
    為時之法律，但行為後之法律有利於行為人者，適用最有利
    於行為人之法律。」上開規定乃與刑法第一條罪刑法定主義
    契合，而貫徹法律禁止溯及既往原則，係規範行為後法律變
    更所生新舊法律比較適用之準據法，是刑法第二條本身雖經
    修正，但刑法第二條既屬適用法律之準據法，本身尚無比較
    新舊法之問題，應一律適用裁判時即修正後刑法第二條規定
    以決定適用之刑罰法律，合先敘明。而有關新舊法之比較，
    應就罪刑有關之共犯、連續犯、牽連犯加重等暨其他法定加
    減原因（如身分加減）與加減例等一切情形，綜其全部罪刑
    之結果而為比較。經查：
    1.修正後刑法業已刪除第五十六條連續犯之規定，是於刑法
      修正公布施行後，行為人之數犯罪行為，即須分論併罰，
      此刪除雖非犯罪構成要件之變更，但顯已影響行為人刑罰
      之法律效果，自屬法律有變更，依修正後刑法第二條第一
      項規定，比較新舊法結果，仍應適用較有利於被告行為時
      法律即舊法論以連續犯，對被告較為有利。
    2.關於易科罰金之折算標準，除刑法第四十一條第一項有所
      修正外，罰金罰鍰提高標準條例於九十五年四月二十八日
      修正，並自同年七月一日起生效施行。修正前刑法第四十
      一條第一項前段規定：「犯最重本刑為五年以下有期徒刑
      以下之刑之罪，而受六個月以下有期徒刑或拘役之宣告，
      因身體、教育、職業、家庭之關係或其他正當事由，執行
      顯有困難者，得以一元以上三元以下折算一日，易科罰金
      。」再依修正前罰金罰鍰提高標準條例第二條：「依刑法
      第四十一條易科罰金或第四十二條第二項易服勞役者，均
      就其原定數額提高為一百倍折算一日；法律所定罰金數額
      未依本條例提高倍數，或其處罰法條無罰金刑之規定者，
      亦同。」之規定，被告行為時之易科罰金折算標準，應以
      銀元一百元、二百元、三百元折算一日，經折算為新臺幣
      後，應以新臺幣三百元、六百元、九百元折算一日。惟修
      正後刑法第四十一條第一項前段規定：「犯最重本刑為五
      年以下有期徒刑以下之罪，而受六個月以下有期徒刑或拘
      役之宣告者，得以新臺幣一千元、二千元或三千元折算一
      日，易科罰金。」另修正後罰金罰鍰提高標準條例則刪除
      原第二條之規定。是以比較新舊法結果，自以舊法所定之
      易科罰金折算標準有利於被告，故應適用修正前刑法第四
      十一條第一項前段，及修正前罰金罰鍰提高標準條例第二
      條之規定，對被告較為有利。
    3.綜上全部罪刑之而為比較結果，應整體適用修正前之刑法
      ，及修正前罰金罰鍰提高標準條例第二條之規定，論處被
      告罪刑。
  (二)核被告所為，係犯刑法第二百三十九條後段之相姦罪。被告
    多次相姦犯行，時間緊接，方法相同，觸犯構成要件相同之
    罪名，顯係基於概括犯意反覆為之，為連續犯，依修正前刑
    法第五十六條之規定，論以一罪，並加重其刑。爰審酌被告
    相姦期間長達一年餘，對告訴人家庭所造成之傷害非輕，且
    迄未與告訴人達成和解，惟其無前科，有臺灣高等法院被告
    前案紀錄表附卷足憑，素行尚可，犯罪後坦承犯行，態度尚
    稱良好，兼衡其犯罪之動機、目的、智識程度、生活狀況等
    一切情狀，量處如主文所示之刑，並依修正前刑法第四十一
    條第一項前段之規定，諭知易科罰金之折算標準。
據上論斷，應依刑事訴訟法第二百七十三條之一第一項、第二百
九十九條第一項前段，刑法第二條第一項前段、第二百三十九條
後段、修正前刑法第五十六條、第四十一條第一項前段，修正前
罰金罰鍰提高標準條例第二條，現行法規所定貨幣單位折算新臺
幣條例第二條，判決如主文。
本案經檢察官戴文亮到庭執行職務
中    華    民    國  九十五  年   十二   月  二十九  日
                          臺灣臺北地方法院刑事第十四庭
                              法      官  孫萍萍
以上正本證明與原本無異。
如不服本判決，應於判決送達後十日內，向本院提出上訴狀。
                                書記官  張汝琪
中    華    民    國  九十五  年   十二   月  二十九  日
附錄本案論罪科刑法條全文
中華民國刑法第二百三十九條
有配偶而與人通姦者，處一年以下有期徒刑。其相姦者亦同。


司法院資訊處製作；財團法人民間司法改革基金會備份。
